【裁判字號】    92,易,471
【裁判日期】    920915
【裁判案由】    違反保護令
【裁判全文】
臺灣新竹地方法院刑事判決                          九十二年度易字第四七一號
    公  訴  人  臺灣新竹地方法院檢察署檢察官
    被      告  甲○○
右列被告因違反保護令案件，經檢察官提起公訴（九十二年度偵字第三一○八號），
本院判決如左：
    主  文
甲○○違反法院依家庭暴力防治法第十三條所為禁止直接或間接騷擾行為之裁定，處
有期徒刑陸月，如易科罰金，以佰元折算壹日。
    事  實
一、緣甲○○前曾於家中在喝酒後，或於向其母親乙○○索討金錢而不遂時，即以三
    字經辱罵其母乙○○，或砸毀家中物品，而對其母親乙○○實施精神上之不法侵
    害行為，經乙○○提出聲請後，本院民事庭依家庭暴力防治法第十三條規定，於
    九十一年九月三十日，以九十一年度家護字第二七一號裁定核發有效期間十月之
    民事通常保護令，命甲○○不得對其母乙○○實施身體或精神上不法侵害之行為
    ，且不得直接或間接對乙○○為騷擾行為，詎甲○○於九十一年十月七日收受前
    開保護令，且經新竹市警察局第二分局埔頂派出所依法執行告知程序後，竟仍不
    知節制，於九十一年十二月十二日十時許，在其位於新竹市○區○○○路五十四
    巷十七號之住處內，對其母乙○○實施精神上不法侵害及騷擾之行為，經臺灣新
    竹地方法院檢察署檢察官於九十一年十二月十九日以九十一年度偵字第七○七八
    號案件提起公訴。詎甲○○於上揭案件在本院審理期間（上揭案件係經本院於九
    十二年六月二十日以九十二年度易字第一三八號判決在案），仍不知悔悟，竟另
    行起意，於九十二年六月十三日十四時三十分許，酒後自外返家，在其位於上址
    之住處內，因向其母乙○○索討金錢花用未果，遂基於違反保護令之犯意，以「
    幹你娘」之穢語辱罵乙○○，且將上揭住處內桌椅等物推倒在地，而以此方式，
    直接對乙○○實施騷擾之行為，經乙○○報警，而為警在上址查獲。
二、案經新竹縣警察局竹東分局報請臺灣新竹地方法院檢察署檢察官偵查起訴。
    理  由
一、訊據被告甲○○對於右揭時地因於酒後向被害人即其母親乙○○索討金錢未果，
    即以「幹你娘」之穢語辱罵被害人，並將家中桌椅等物推倒在地，而對被害人實
    施騷擾之行為等情坦承不諱，惟辯稱：曾收到法院寄來的一份文書，不過沒有看
    得很清楚，不曉得是不是保護令云云。經查，右開事實，業據被害人於歷次警訊
    及本院審理時指訴綦詳（見九十二年度偵字第三一○八號偵卷第六頁、本院卷第
    二十至二二頁），且有本院九十一年度家護字第二七一號民事通常保護令影本、
    新竹縣警察局竹東分局保護令執行紀錄表、新竹縣警察局竹東分局處理家庭暴力
    案件現場報告表及現場照片二幀等在卷可稽（見九十二年度偵字第三一○八號偵
    卷第七至十四頁），並為被告自承：有於上揭時地，以「幹你娘」之穢語辱罵被
    害人，及將住處內桌椅推倒在地等情不諱，此外，被告確於九十一年十月七日收
    受上開本院九十一年度家護字第二七一號民事通常保護令等情，亦經本院調閱上
    揭案號之民事聲請事件卷宗全卷核閱屬實，並有前開卷宗全卷影印本附卷足參。
    況且，被告前已於九十一年十二月十二日十時許，在其上揭住處，對被害人實施
    精神上不法侵害及騷擾之行為，而違反上開保護令，經公訴人於九十一年十二月
    十九日以九十一年度偵字第七○七八號提起公訴在案，有臺灣高等法院被告全國
    前案紀錄表及臺灣新竹地方法院檢察署檢察官九十一年度偵字第七○七八號起訴
    書各一份附卷足參（本院卷第四、五、三十頁），被告自難諉為不知上揭保護令
    內容，從而被告所辯：不曉得所收到者是不是保護令云云，尚與事實不符而無足
    採信。綜合以上，足認被告確有明知本院民事庭已核發如事實欄所述內容之民事
    通常保護令，卻仍於右揭時地，以「幹你娘」之穢語及將家中桌椅等物品推倒在
    地之方式，直接對被害人實施騷擾之行為，而有違反前揭保護令之犯行，本案事
    證明確，被告前開犯行足堪認定，應予依法論科。
二、核被告甲○○所為，係違反法院依家庭暴力防治法第十三條第二項所為之禁止直
    接騷擾之裁定，應依同法第五十條第二款之違反保護令罪論處。公訴意旨雖認被
    告尚有對其家庭成員即其母親乙○○為精神上不法侵害行為，因而犯家庭暴力防
    治法第五十條第一款之違反保護令罪等語，然按所稱家庭暴力者，謂家庭成員間
    實施身體或精神上不法侵害之行為。所稱騷擾者，謂任何打擾、警告、嘲弄或辱
    罵他人之言語、動作或製造使人心生畏怖情境之行為，此為家庭暴力防治法第二
    條第一項、第三項定有明文。觀諸該規定將言語之騷擾行為與對精神上之不法侵
    害行為並列，足徵該二者並非同一，家庭暴力防治法之所謂精神上不法侵害並不
  包括言語騷擾在內。而被告因向被害人乙○○索討金錢花用未果，遂以「幹你娘
    」之穢語辱罵被害人，及將上揭住處內桌椅等物推倒在地，應認其係以言語及製
    造使人心生畏佈情境之方式，而對被害人直接實施騷擾之行為，並非對被害人實
    施身體上或精神上不法侵害，是以公訴意旨尚有未洽，附此敘明。爰審酌被告犯
    罪動機係因擔任臨時工，工作不固定，又遇朋友相邀即藉酒澆愁，酒後即向被害
    人索討金錢，因不遂，即辱罵被害人，致使被害人生活因而不安寧，受害甚深，
    及被告於犯罪後雖坦承大部分犯行，然甫因違反保護令，經公訴人提起公訴，竟
    於該案件在本院審理中，即另行起意復犯本件、犯罪動機、目的、情節、手段等
    一切情狀，量處如主文所示之刑，並諭知易科罰金之折算標準，以示懲儆。又公
    訴人雖求處應量刑一年六月，並對被告諭知禁戒處分等語，然被告於犯後迄本院
    審理為止之期間，係又喝酒一次，且該次並未吵鬧，目前狀況已比較好，且被害
    人亦希望不要判被告太久，只要被告能把酒戒掉等情，業據被害人乙○○於本院
    審理時陳述在卷（見本院卷第二一頁），被告亦自承：現已找到工作，只要有工
    作就比較不會想喝酒，現在也不要去找那些喝酒的朋友等語在卷（見本院卷第二
    三、二四、二六頁），是以應認被告對是否飲酒乙事尚有自制能力，並無酗酒成
    癮之情形，從而本院審酌前開所述一切情狀，認量處如主文所示之刑，尚稱妥適
    ，且因認被告飲酒部分無成癮現象，因此認被告無酗酒行為，無須另為禁戒處分
    之宣告，附此敘明。
據上論斷，應依刑事訴訟法第二百九十九條第一項前段，家庭暴力防治法第五十條第
二款，刑法第十一條前段、第四十一條第一項，罰金罰鍰提高標準條例第二條，判決
如主文。
本件經檢察官許麗美到庭執行職務。
中      華      民      國    九十二    年      九      月     十五     日
                                臺灣新竹地方法院刑事第二庭
                                        法  官  楊  惠  芬
右正本證明與原本無異。
如不服本判決，應於判決送達後十日內向本院提出上訴狀( 應附繕本 )，上訴於臺灣
高等法院。
                                        書記官  鄭  明  枝
中      華      民      國    九十二    年      九      月     十五     日
附錄本案論罪科刑引用法條：
家庭暴力防治法第五十條第一項第一款、第二款：
違反法院依第十三條、第十五條所為之下列裁定者，為本法所稱之違反保護令罪，處
三年以下有期徒刑、拘役或科或併科新臺幣十萬元以下罰金︰
  二  禁止直接或間接騷擾、接觸、通話或其他連絡行為。


司法院資訊處製作；財團法人民間司法改革基金會備份。
